【裁判字號】    97,抗,226
【裁判日期】    970829
【裁判案由】    停止執行
【裁判全文】
臺灣高等法院臺南分院民事裁定  97年度抗字第226號
抗  告  人  甲○○○
相  對  人  乙 ○ ○
上列抗告人因與相對人間停止執行事件，對於中華民國97年07月
22日台灣臺南地方法院97年度聲字第873號裁定，提起抗告，本
院裁定如下：
    主  文
抗告駁回。
抗告程序費用新台幣壹仟元由抗告人負擔。
    理  由
一、按有回復原狀之聲請或提起再審或異議之訴，或對於和解為
    繼續審判之請求，或提起宣告調解無效之訴，撤銷調解之訴
    ，或對於許可強制執行之裁定提起抗告時，法院因必要情形
    ，或依聲請定相當並確實之擔保，得為停止強制執行之裁定
    ，強制執行法第十八條第二項定有明文。次按法院因必要情
    形，或依聲請定相當並確實之擔保，得為停止強制執行之裁
    定，強制執行法第十八條第二項定有明文。再該項擔保係備
    供債權人因停止執行所受損害之賠償，其數額應依標的物停
    止執行後，債權人未能即時受償或利用該標的物所受之損害
    額，或其因另供擔保強制執行所受之損害額定之，非以標的
    物之價值或其債權額依據（最高法院﹝下同﹞86年度台抗字
    第0442號裁定意旨參照）。另按法院依強制執行法第十八條
    第二項規定，以裁定命債務人供擔保後停止強制執行，其擔
    保金額之多寡應如何認為相當，原屬於法院職權裁量之範圍
    ，如已斟酌債權人因停止執行所應受之損害，自非當事人所
    可任意指摘（最高法院92年度台抗字第0574號裁定意旨參照
    ）。末按執行法院就將來之薪金請求權發移轉命令，在該債
    權未確定受清償前，執行程序尚不能謂已終結（最高法院63
    年度第三次民庭庭推總會議決議參照）。
二、本件相對人於原法院聲請意旨略以：相對人與抗告人因給付
    票款一事發生爭執，抗告人因而向原法院聲請強制執行相對
    人所有之不動產，業由原法院（97年度執字第9724號）受理
    在案。因系爭本票非相對人所簽發，相對人業已提起債務人
    異議之訴，惟因執行法院已定期拍賣上述相對人所有之不動
    產，相對人唯恐執行程序之繼續進行，將對相對人造成難以
    回復之傷害。為此，爰依強制執行法第十八條第二項規定，
    請求原法院於債務人異議之訴（97年度訴字第0520號）判決
    確定前，裁定停止強制執行程序等語。
三、本件抗告人抗告意旨略以：
  (一)抗告人持有相對人於八十九年六月二十日所簽發之本票已達
    八年，期間抗告人均未向相對人收取任何利息，此段期間抗
    告人所損失之金額已超過原裁定所定之擔保金額新台幣（下
    同）十四萬三千三百三十三元。
  (二)再者，停止強制執行程序係以訴訟進行之期間乘以債權及利
    息來定應供擔保之金額，然假扣押程序卻以債權額之三分之
    一定擔保金額，兩者性質相當，均為停止強制執行程序及假
    扣押程序，而造成對造之損害或無法即時受償之可能損失所
    為之擔保，兩者間所為裁定之擔保金額應為一致，不應有雙
    重標準。強制執行法第十八條第二項係規定「相當並確實之
    擔保」，而民事訴訟法關於假扣押之規定係定「相當之擔保
    」，用以進行假扣押，故兩者間衡量之標準，應係以前者較
    後者更為謹慎、嚴格，且標準應該更高。然原裁定法院未查
    ，僅以俗成模式加以計算，無法保障抗告人之權益。
  (三)依上，原裁定法院所裁定之擔保金額實為過低，顯無法維護
    抗告人權益，爰請求廢棄原裁定。
四、經查：
  (一)按本件相對人主張其已向台灣台南地方法院提起九十七年度
    訴字第五二○號債務人異議之訴，並以此為理由，聲請該法
    院裁定停止九十七年度執字第九七二四號強制執行事件之強
    制執行程序等情，已經原法院調取上開強制執行及原法院九
    十六年度票字第七四六一號本票裁定強制執行、九十六年度
    訴字第五二○號債務人異議之訴卷宗查明屬實，足認相對人
    已依法對抗告人提起強制執行法第十四條第一項之債務人異
    議之訴，應堪認定。而經本院核閱相對人所提出之民事聲請
    裁定停止強制執行書狀所載（見原法院卷第02頁），其於理
    由係記載：「‧‧進行異議訴訟中，‧‧請鈞（即原法院）
    於九十七年度訴字第五二○號債務人異議之訴事件判決確定
    前，裁定停止強制執行程序，‧‧」等語，核其訴訟型態，
    乃強制執行法第十八條第二項前段所列得排除執行名義之執
    行力，而發生屬於訴訟法上形成權性質異議權（即以程序法
    上之異議權為訴訟標的）之形成訴訟，應堪認定。另參酌強
    制執行法第十八條第二項之規定，法院因必要情形或依聲請
    定相當並確實之擔保，得為停止強制執行之裁定以觀，原法
    院認相對人對抗告人所提之對原法院九十七年度執字第九七
    二四號強制執行事件，表示願供擔保聲請停止該執行事件，
    於法有據，爰裁定准許相對人供擔保停止該執行事件之強制
    執行程序，於法自無不合。
  (二)至抗告人雖辯稱：抗告人所損失之金額已超過原裁定所定之
    擔保金額，停止強制執行程序及假扣押程序兩者性質相當，
    均為造成對造之損害或無法即時受償之可能損失所為之擔保
    ，兩者間所為裁定之擔保金額應為一致，原裁定法院所裁定
    之擔保金額實為過低云云。惟按此姑不論已因揆諸前揭裁定
    意旨所示，提供擔保金額之多寡應如何認為相當，原屬於法
    院職權裁量之範圍，致不足採；且前開擔保金額既係擔保執
    行債權人因停止執行所應受之損害，法院酌定擔保金額時，
    自應斟酌債權人因停止強制執行程序可能遭受之損害，以為
    衡量之標準；故原法院審酌本件相對人提起債務人異議之訴
    ，訴訟標的金額為八十六萬元，並未逾一百五十萬元，如停
    止執行，將遭受遲延受償期間利息之損害，又參考各級法院
    辦案期限實施要點規定，第一、二審通常程序審判案件之期
    限分別為一年四個月、二年，共計三年四個月，則兩造間債
    務人異議之訴審理期限約需三年四個月，並據此預估為相對
    人提起債務人異議之訴獲准停止執行，因而致抗告人之執行
    延宕之期間；再以抗告人之系爭債權本金按法定利率年息百
    分之五計算金額為十四萬一千零六十一元（計算式：860,00
    0×0.05×﹝3+4/12﹞＝143,333，元以下四捨五入），而據
    此認定請求供擔保停止執行之債權額為十四萬三千三百三十
    三元，應屬適當。因之，抗告人前揭所指，尚有誤會且於法
    無據，自不能採為有利於其之認定。
五、綜上，原法院以相對人之聲請符合強制執行法第十八條第二
    項停止強制執行程序之規定，爰裁定供擔保金額准其聲請，
    經核於法並無不合。抗告人抗告意旨仍執前詞指摘原裁定不
    當，求予廢棄或發回原法院更為適法之裁定，非有理由，應
    予駁回。
六、據上論結，本件抗告無理由，爰依強制執行法第三十條之一
    、民事訴訟法第四百九十五條之一第一項、第四百四十九條
    第一項、第九十五條及第七十八條，裁定如主文。
中    華    民    國    97    年    8    月     29    日
                  民事第一庭    審判長法  官  林金村
                                      法  官  蘇清恭
                                      法  官  張世展
上為正本係照原本作成。
不得再抗告。
中    華    民    國    97    年    8    月     29    日
                                      書記官  吳秋賢


司法院資訊處製作；財團法人民間司法改革基金會備份。
